臺灣臺南地方法院簡易刑事判決　　　　　96年度簡字第2047號
聲　請　人　臺灣臺南地方法院檢察署檢察官
被　　　告　甲○○
上列被告因詐欺案件，經檢察官聲請以簡易判決處刑（96年度偵
緝字第762號），本院判決如下：
    主  文
甲○○幫助共同意圖為自己不法之所有，以詐術使人將本人之物
交付，累犯，處有期徒刑肆月，如易科罰金，以銀元參佰元即新
臺幣玖佰元折算壹日。
    事實及理由
一、本件犯罪事實及證據均引用檢察官聲請簡易判決處刑書之記
    載（如附件）。
二、按案件由犯罪地或被告之住所、居所或所在地之法院管轄，
    刑事訴訟法第五條第一項定有明文，而所謂犯罪地，參照刑
    法第四條之規定，解釋上自應包括行為地與結果地兩者而言
    。最高法院七十二年度臺上字第五八九四號判例可資參照。
    查本件被害人既供係在臺南市○○路與成功路口之提款機匯
    款，顯認本件犯罪結果地係在本院管轄範圍，依上開之規定
    ，本院對本案自有管轄權，在此敘明。
三、按被告行為後，刑法部分條文業於民國九十四年一月七日經
    立法院三讀修正，而經總統於九十四年二月二日公布並於九
    十五年七月一日施行。而新修正之刑法第二條第一項規定：
    「行為後法律有變更者，適用行為時之法律。但行為後之法
    律有利於行為人者，適用最有利於行為人之法律。」，而該
    法係規範行為後法律變更所生新舊法律比較之準據法，於新
    法施行後，即應逕用該條為「從舊從輕」之比較。又修正後
    既已改採「從舊從輕」主義，則法院裁判時已在新法施行之
    後，雖新舊法之內容有所修正，但對行為人倘無有利或不利
    之情形者，即無適用上開規定為新舊法比較之問題（最高法
    院九十五年度臺上字第五六六九號判決可資參照）。另本次
    法律變更，比較時應就罪刑有關之共犯、未遂犯、想像競合
    犯、牽連犯、連續犯、結合犯，以及累犯加重、自首減輕暨
    其他法定加減原因（如身分加減）與加減例等一切情形，綜
    其全部罪刑之結果而為比較（最高法院九十五年五月二十三
    日九十五年度第八次刑庭會議決議參照）。本案涉及法律變
    更之部分如下：
（一）修正後刑法第二十八條共犯之規定為：「二人以上共同實
      行犯罪之行為者，皆為正犯」，被告行為時之前刑法第二
      十八條共犯之規定為：「二人以上共同實施犯罪之行為者
      ，皆為正犯。」。比較修正前後之條文，原「實施」之概
      念，包含陰謀、預備、著手及實行等階段之行為，修僅共
      同實行犯罪行為始成立共同正犯，是新法共同正犯之範圍
      縮小，排除陰謀犯、預備犯之共同正犯。然新舊法共同正
      犯之規定固有修正，但對本件被告等基於犯意聯絡共同實
      行犯罪而言，不論新法、舊法，均構成共同正犯，上述刑
      法第二十八條之修正內容，對被告等並無「有利或不利」
      之影響，依上開之見解，並無適用修正後刑法第二條第一
      項之規定為比較新舊法適用之必要，自應依刑法第二條第
      一項前段之規定，適用行為時之舊法。
（二）修正後刑法第三十條第一項、第二項則規定：「幫助他人
      實行犯罪行為者，為幫助犯。雖他人不知幫助之情者，亦
      同。幫助犯之處罰，得按正犯之刑減輕之」；被告行為時
      之刑法第三十條第一項、第二項規定：「幫助他人犯罪者
      ，為從犯。雖他人不知幫助之情者，亦同。從犯之處罰，
      得按正犯之刑減輕之」，此次修正，立法理由旨在明確宣
      示幫助犯採取「限制從屬形式」，且將名詞上易生誤解之
      「從犯」更正為「幫助犯」，對於如本件被告所幫助之正
      犯行為人業已著手實施犯罪行為，且未具備阻卻違法事由
      之情形而言，修正前後規定均認應論以幫助犯，且均得減
      輕其刑，並無歧異之處，是核無修正後之規定較有利於行
      為人之情形可言，本件自仍依修正前刑法第三十條之幫助
      犯規定論處。
（三）修正後之刑法第四十一條第一項前段規定：「犯最重本刑
      為五年以下有期徒刑以下之刑之罪，而受六個月以下有期
      徒刑或拘役之宣告者，得以新臺幣一千元、二千元或三千
      元折算一日，易科罰金。」，但依據舊法及修正前罰金罰
      鍰提高標準條例第二條前段（現已刪除）規定，被告行為
      時易科罰金折算標準，應以銀元三百元折算一日，經折算
      為新臺幣後，應以新臺幣九百元折算為一日。比較修正前
      後之易科罰金折算標準，修正後之規定並未較有利於被告
      ，則應依刑法第二條第一項前段規定，適用被告行為時即
      修正前刑法第四十一條第一項前段規定，定其折算標準。
      而易科罰金之折算標準屬於刑之執行事項，核上開與最高
      法院九十五年度第八次刑庭會議決議所謂「就罪刑有關之
      共犯、未遂犯、想像競合犯、牽連犯、連續犯、結合犯，
      以及累犯加重、自首減輕暨其他法定加減原因（如身分加
      減）與加減例」，應綜其全部罪刑之結果而比較之情形不
      同，因此尚不在上揭決議說明之範疇。
（四）修正後刑法第四十七條規定「受徒刑之執行完畢，或一部
      之執行而赦免後，五年以內故意再犯有期徒刑以上之罪者
      ，為累犯，加重本刑至二分之一。」；而被告行為時，刑
      法第四十七條第一項規定「受徒刑之執行完畢，或一部之
      執行而赦免後，五年以內再犯有期徒刑以上之罪者，為累
      犯，加重本刑至二分之一。」，依新修正後之刑法第四十
      七條第一項之規定，將過失犯罪排除於累犯適用之外，限
      制以「故意」再犯者為限，雖累犯規定之修正，並非犯罪
      構成要件或刑罰之變更，但因被告犯行是否需論以累犯，
      顯已影響行為人刑罰加重與否之法律效果，自屬法律有變
      更，然因被告乃出於故意再犯本件有期徒刑以上之罪，不
      論修正施行前、後之法條適用結果均不分軒輊，應適用行
      為時之修正前刑法第四十七條規定論處。
（五）被告行為時即修正前刑法第三十三條第五款規定，罰金最
      低額為銀元一元，依現行法規所定貨幣單位折算新臺幣條
      例第二條折算為新臺幣之結果，被告所犯罪名法定刑分別
      應併科銀元一元即新臺幣三元以上、新臺幣一千萬元、五
      百萬元以下罰金，惟修正後刑法第三十三條第五款就罰金
      刑規定為「新臺幣一千元以上，以百元計算之」，顯已將
      罰金刑之最低額提高為新臺幣一千元以上。經比較新舊法
      ，以適用被告行為時之舊法，較裁判時之新法有利於被告
      。
五、按刑法上之幫助犯，係對於犯罪與正犯有共同之認識，而以
    幫助之意思，對於正犯資以助力，而未參與實施犯罪之行為
    者而言（最高法院七十五年度臺上字第一五○九號、八十四
    年度臺上字第五九九八、六四七五號、八十八年度臺上字第
    一二七○號判決亦同此意旨）。是以，如未參與實施犯罪構
    成要件之行為，且係出於幫助之意思提供助力，即屬幫助犯
    ，而非共同正犯。查本件詐欺之犯罪集團，蒐集他人行動電
    話門號以詐騙被害人匯款，核該詐騙集團所為係犯刑法第三
    百三十九條第一項之詐欺取財罪。被告將行動電話門號給予
    之姓名年籍不詳之詐騙集團成員，該成員與詐騙集團其餘成
    員間就上開詐欺取財犯行，有犯意聯絡及行為分擔，應依修
    正前刑法第二十八條論以共同正犯。本件被告基於幫助之犯
    意，提供行動電話門號予詐騙集團成員使用，該詐騙集團意
    圖為自己不法之所有，以詐術使被害人陷於錯誤，而匯款至
    被告所提供之帳戶，惟並無相當證據證明被告有參與詐欺犯
    行之構成要件行為，是核被告所為，係犯修正前刑法第三十
    條第一項前段、同法第三百三十九條第一項之幫助詐欺取財
    罪。被告係以幫助他人犯罪之意思而參與犯罪構成要件以外
    之行為，為詐欺取財罪之幫助犯，爰依修正前刑法第三十條
    第二項之規定，按正犯之刑度，減輕其刑。被告前因妨害風
    化案件，經經臺灣板橋地方法院以八十八年度訴字第一０二
    一號判決判處有期徒刑四年六月確定，入獄服刑後於九十三
    年五月三日縮刑期滿執行完畢，有臺灣臺南地方法院檢察署
    刑案資料查註紀錄表、臺灣高等法院被告前案紀錄表各一紙
    在卷可按，其於有期徒刑執行完畢五年以內再犯本件有期徒
    刑以上之罪，為累犯，應依修正前刑法第四十七條規定，加
    重其刑，至被告前開所犯之犯行，刑有加重及減輕，故應依
    刑法第七十一條第一項之規定，先加後減。爰審酌被告將其
    所有之行動電話門號交付詐騙集團使用，幫助詐騙集團因使
    用被告之電話門號，阻礙警方之查緝，而得以逍遙法外，免
    受法律制裁，致使受害民眾陸續增加，以此手段行騙詐財者
    ，日益猖獗，若不以適度刑罰制裁，顯無法抑制詐騙案例之
    發生，兼衡被告犯後坦承犯行，態度尚佳等一切情狀，量處
    如主文所示之刑，並依修正前刑法第四十一條第一項前段諭
    知易科罰金之折算標準。
六、末按共同正犯因相互間利用他人之行為，以遂行其犯意之實
    現，本於責任共同之原則，有關沒收部分，對於共犯間供犯
    罪所用之物，自均應為沒收之諭知，惟幫助犯僅係對於犯罪
    構成要件以外行為為加工，並無共同犯罪之意思，自不適用
    該責任共同原則，對於正犯所有供犯罪所用之物或犯罪所得
    之物，亦為沒收之諭知。最高法院九十一年度臺上字第五五
    八三號、八十九年度臺上字第六九四六號判決可資參照。查
    被告已將其中本案行動電話用戶識別卡交付詐騙集團所使用
    ，是上開物品自已為該詐騙集團所有，依前開之說明，本案
    被告既為幫助犯而不適用責任共同之原則，爰不就上開物品
    為沒收之諭知，附此敘明。
七、依刑事訴訟法第四百四十九條第一項前段、第四百五十四條
   ，刑法第二條第一項前段、修正前同法第三十條、第二十八
   條、同法第三百三十九條第一項、修正前同法第四十七條、
   第四十一條第一項前段，刑法施行法第一條之一、廢止前罰
   金罰鍰提高標準條例第二條，逕以簡易判決處刑如主文。
八、如不服本件判決，得自收受送達之日起十日內，向本院提起
    上訴狀，上訴於本院管轄之第二審地方法院合議庭。
中　　華　　民　　國　　96　　年　　6 　　月　　8 　　日
       　　　　　　　刑事第四庭    法 官  楊  佳  祥
以上正本證明與原本無異。
如不服本判決，應於收受送達後10日內向本院提出上訴書狀（應
附繕本）。
     　　　　　　　　　　　　　　書記官   陳  世  勳
中　　華　　民　　國　　96　　年　　6 　　月　　8 　　日
附錄本判決論罪科刑之法條：
中華民國刑法第三百三十九條：
意圖為自己或第三人不法之所有，以詐術使人將本人或第三人之
物交付者，處五年以下有期徒刑、拘役或科或併科一千元以下罰
金。
以前項方法得財產上不法之利益或使第三人得之者，亦同。
前二項之未遂犯罰之。
